高雄高等行政法院判決　　　　　　　　　　　　　　九十二年度訴字第一二八０號
　　　　　　　　　　　　　　　.
　　原　　　告　甲○○
　　送達代收人　乙○○
　　訴訟代理人　丁○○
　　被　　　告　財政部臺灣省南區國稅局
　　代　表　人　丙○○　局長
　　訴訟代理人　陳惠菊　律師
右當事人間因綜合所得稅事件，原告不服財政部中華民國九十二年四月四日台財訴字
第０九一００五六六一一號訴願決定，提起行政訴訟。本院判決如左：
　　主  文
原告之訴駁回。
訴訟費用由原告負擔。
    事  實
甲、事實概要：
緣原告八十四年度綜合所得稅未辦理結算申報，經法務部調查局高雄市調查處（下稱
高雄市調查處）查獲其於民國（下同）八十四年間參與圍標南區電信管理局電信工程
從中牟取管理費，被告乃據以核定原告其他所得新臺幣（下同）一一、０一九、六二
四元，連同利息所得四三、七三三元，併課其八十四年度綜合所得稅，除補徵稅額三
、七七一、七一四元外，並依所得稅法第一百十條第二項規定，按所漏稅額三、七七
一、七一四元處一倍罰鍰三、七七一、七００元（計至百元止），原告不服，申經復
查，未獲變更，循序提起訴願、再訴願，經行政院以九十一年四月十二日院臺訴字第
０九一０００八二九五號再訴願決定，將原決定及原處分均撤銷，由被告於二個月內
另為適法之處分。嗣經被告重核復查決定仍未變更，原告猶未甘服，提起訴願，亦遭
決定駁回，遂提起本件行政訴訟。
乙、兩造之聲明：
一、原告聲明求為判決：
（一）訴願決定及原處分均撤銷。
（二）訴訟費用由被告負擔。
二、被告聲明求為判決：
（一）原告之訴駁回。
（二）訴訟費用由原告負擔。
丙、兩造主張之理由：
壹、原告起訴意旨略謂：
一、原告於九十一年四月十四日收受行政院決定書，旋於同年七月三十日再收受被告
    復查決定書，經查，行政院決定書主文中「由原處分機關於二個月內另為適法之
    處分。」故被告應於同年六月二十八日前作出決定，始合於訴願法第八十一條第
    二項規定，然被告卻於同年七月二十二日作成復查決定，被告顯然已違背行政院
    決定書意旨，財政部決定書卻稱該期限僅係訓示期間，於其效力無何影響，該決
    定顯然與訴願法第八十一條第二項規定有違。
二、財政部訴願決定書全文，並未對訴外人陳萬通（原名為陳永烘）再查證，陳萬通
    有無將款項交予原告，原告取得金額為何之實際證物，僅將金額分成三份，一份
    由原告收受，其他十數人共同被告，經判刑確定者，亦在不少數，且均為恐嚇取
    財，究竟分得多少，陳萬通亦判刑確定，保護費係交付陳萬通，再由其與天道盟
    及在地甘蔗園幫等黑道朋分，但有時陳萬通有事未前來取款，渠則將保護費交給
    原告，可見，分保護費眾多，亦是被告已知事實，陳萬通及其他黑道份子分得多
    少金額，被告均未查明，即要求原告概括承受三分之一所得、罰鍰，顯然已違背
    憲法公平原則、比例原則，被告未依事實查證，在無證據下推定原告收受總款項
    三分之一，而其他如陳萬通、申志傑、莊志賢‧‧‧共犯均無收受利益，卻被判
    刑，顯然違背經驗法則。
三、原告因此案於八十五年間被判刑三年六個月，至八十九年出獄，而原告與妻子於
    八十四年四月二十日開設全球商務聯誼ＫＴＶ酒店，生意興隆均有誠實納稅，本
    件係因原告有四海幫之背景而遭刑警誣陷整個公司是幫派堂口、威嚇電信廠商指
    認，事實上，本公司被誣陷的八名主管每天都在公司拼命上下班，而薪資也頗豐
    厚，實在沒有要去圍標，請貴院詳予調查。
貳、被告答辯意旨略謂：
一、其他所得：
（一）按「個人之綜合所得總額，以其全年左列各類所得合併計算之：‧‧‧第九類
      ：其他所得：不屬於上列各類之所得，以其收入額減除成本及必要費用後之餘
      額為所得額。」為行為時所得稅法第十四條第一項第九類所明定。
（二）本件係高雄市調查處查獲，八十三年四月起大慶電信股份有限公司（下稱大慶
      公司）負責人李昭明、易達通信工程有限公司（下稱易達公司）負責人易德昇
      、上算企業有限公司（下稱上算公司）負責人李台生及宏錡電信工程有限公司
      （下稱宏錡公司）負責人蔡慶隆等人，邀集南部地區電信廠商二十七家共同成
      立南區電信聯誼會，事先分配指定廠商共同圍標臺灣南區電信管理局發包之電
      信管路工程，並先後邀集四海幫甲○○（即原告）、天道盟林明憲、在地甘蔗
      園幫張正宗等三人分別率集其部屬進入聯誼會擔任仲裁，負責配標及截標處罰
      事宜，並規定配標廠商得標後，應按工程類別繳交工程總價百分之八至十五現
      金給聯誼會充作管理費，其中工程總價之百分之三交付原告，天道盟林明憲及
      在地甘蔗幫張正宗等三人均分，八十四年度圍標工程件數一六五件，總價計一
      、一一０、九三五、四二七元，原告計取得不法所得一一、０一九、六二四元
      ，此有高雄市調查處調查筆錄、臺灣高雄地方法院檢察署（下稱高雄地檢署）
      檢察官八十五年度偵字第一八五二三、一九一八一、一九二八五、一九九七四
      、二０五八四、二０五八五、二一二三七號起訴書及臺灣高雄地方法院（下稱
      高雄地院）八十六年一月十八日八十五年度訴字第二七八四號、臺灣高等法院
      高雄分院（下稱高雄高分院）八十六年度上訴字第九三一號刑事判決等影本可
      稽，違章事證足堪認定，被告乃核定原告其他所得一一、０一九、六二四元，
      併課其八十四年度綜合所得稅。被告復查決定以，南區電信聯誼會之廠商於決
      標後三日內，將管理費交付聯誼會之財務會計鄭天明、易德昇或李台生、或匯
      入臺灣銀行博愛分行鄭天明（帳號00000000000號）、易德昇或李
      台生共同設立之帳戶（帳號00000000000號），再由鄭天明、易德
      昇二人將工程總價百分之三保護費交由陳萬通轉交四海、天道、在地甘蔗園幫
      等幫派分子，又原告經高雄高分院判決有罪確定在案，此有易德昇八十五年八
      月十六日於高雄市調查處所作之調查筆錄及高雄地院八十五年訴字第二七八四
      號、高雄高分院八十六年度上訴字第九三一號刑事判決書可稽，原告稱其未涉
      案，顯不足採。又八十四年度決標工程案件一六五件，總價一、一一０、九三
      五、四二七元，此有高雄市調查處查獲之電信聯誼會之電信線路工程包商一覽
      表，現金簿、分類帳、會計憑證、工程分配表、進出帳等資料可證，是原告等
      計取得不法所得三三、０五八、八七三元，經均分後，原告八十四年度計取有
      其他所得一一、０一九、六二四元，被告原核定並無不合，乃予以維持。
（三）原告仍不服，循序提起訴願、再訴願，訴經行政院再訴願決定以易德昇及李昭
      明於高雄市調查處之調查筆錄，略以黑道幫派分子收取工程款百分之三充作保
      護費後，由四海幫分子陳萬通負責將該筆保護費分成三份，由天道盟、四海幫
      及在地甘蔗園幫各分得一份等語，究陳萬通有無將款項交付原告？原告實際取
      得款項金額究為何？原處分卷並無資料可稽，被告遽行核課原告其他所得一一
      、０一九、六二四元及處以罰鍰三、七七一、七００元，容有未妥，將原決定
      及原處分均撤銷，由被告於二個月內另為適法之處分。被告重核復查決定以，
      詢據高雄市調查處八十九年十一月二十九日（八九）高市肅字第八九０００九
      ０二一一號函稱：「據『南區電信聯誼會』財務會計易德昇八十五年九月三日
      在本處供稱，八十四年七月份渠接任聯誼會財務工作起，即依前例將圍標保護
      費交付四海幫分子陳永烘，再由陳永烘與天道盟、在地甘蔗園幫等黑道分子朋
      分，但有時陳永烘有事未前來取款，渠則將保護費交給甲○○收取，轉予分配
      其他黑道幫派；復據易德昇八十五年八月十六日供稱，甲○○曾私下和渠核帳
      ，問明交款給陳永烘之情形，且甲○○之胞兄柳嗣天是同屬四海幫之大哥（四
      海幫中常委），故渠認為陳永烘應會將保護費交給甲○○、柳嗣天兄弟。由易
      德昇兩次供述應足證甲○○確有參與朋分保護費情事，且以總工程款之３％充
      做黑道保護費，亦毋庸置疑，唯因該等保護費係以現金支付，並無帳證紀錄可
      供參考。」等語。次查易德昇八十五年九月三日於高雄市調查處所作調查筆錄
      供稱，據陳萬通曾向其表示渠向聯誼會收取管理費後，須再交給柳嗣天，並稱
      柳嗣天因較常在臺北，而指示陳萬通及原告在高雄就近處理圍標電信工程事宜
      。又原告上揭行為亦經高雄地院判決原告恐嚇取財罪有案，因該項犯罪屬結果
      犯，原告有收取系爭管理費之結果始構成犯罪，足證原告收取管理費之事實。
      另依高雄市調查處編製之「南區電信聯誼會」廠商、黑道圍標電信工程所得分
      配一覽表（八十四年度）所載圍標管理費分配黑道金額為三三、０五八、八七
      三元，該項金額由天道盟林明憲，四海幫即原告及在地甘蔗園幫派張正宗三方
      面均分，而該分配一覽表有南區電信聯誼會之發起人林丁發、李台生、蔡慶隆
      、易德昇、李昭明及天道盟之林明憲等簽名並捺指印，被告依該分配一覽表核
      算原告其他所得一一、０一九、六二四元，並無不合，乃予以維持。
（四）原告訴稱被告重核復查決定書並未對行政院撤銷之理由提出明確證據之說明，
      有辱憲法公平、公正及比例之原則，又行政院決定主文明確告知由被告於二個
      月內另為適法之處分，其於九十一年四月十四日收到行政院決定書，被告卻於
      同年七月三十一日始作成復查決定，顯已超過行政院所告知二個月期間，明顯
      違背法令，超出追溯期云云，查如前所述，行政院指摘事實尚欠明瞭，責由被
      告調查事證另為處分，被告本於職權調查事證，即係依撤銷意旨為之，另被告
      於九十一年六月七日始收到財政部函轉之再訴願決定書，旋於同年七月二十二
      日作成復查決定，並於同年月七月三十日寄發予原告，未逾行政院判決主文所
      定之二個月期間，又該期間僅係訓示期間，縱認被告復查決定有所遲緩，究於
      其效力無何影響，原告所訴洵不足採。
二、罰鍰：
（一）按「納稅義務人應於每年二月二十日起至三月底止，填具結算申報書，向該管
      稽徵機關，申報其上一年度內構成綜合所得總額‧‧‧之項目及數額，以及有
      關減免、扣除之事實，並應依其全年應納稅額減除‧‧‧扣繳稅額，計算其應
      納之結算稅額，於申報前自行繳納。」、「納稅義務人未依本法規定自行辦理
      結算申報，而經稽徵機關調查，發現有依本法規定課稅之所得額者，除依法核
      定補徵應納稅額外，應照補徵稅額，處三倍以下之罰鍰。」為行為時所得稅法
      第七十一條第一項前段及第一百十條第二項所明定。
（二）原告八十四年度有其他及利息等所得合計一一、０六三、三五七元，未於規定
      期間內辦理綜合所得稅結算申報，有綜合所得稅核定通知書、各類所得扣繳暨
      免扣繳憑單及非扣繳所得資料可稽，違章事證足堪認定，被告依前揭規定酌情
      減輕處漏稅額一倍罰鍰三、七七一、七００元，並無違誤。
   理  由
一、按「個人之綜合所得總額，以其全年左列各類所得合併計算之：‧‧‧第九類：
    其他所得：不屬於上列各類之所得，以其收入額減除成本及必要費用後之餘額為
    所得額。」、「納稅義務人應於每年二月二十日起至三月底止，填具結算申報書
    ，向該管稽徵機關，申報其上一年度內構成綜合所得總額‧‧‧之項目及數額，
    以及有關減免、扣除之事實，並應依其全年應納稅額減除‧‧‧扣繳稅額，計算
    其應納之結算稅額，於申報前自行繳納。」、「納稅義務人未依本法規定自行辦
    理結算申報，而經稽徵機關調查，發現有依本法規定課稅之所得額者，除依法核
    定補徵應納稅額外，應照補徵稅額，處三倍以下之罰鍰。」分別為行為時所得稅
    法第十四條第一項第九類、第七十一條第一項前段及第一百十條第二項所明定。
二、經查，本件原告八十四年度綜合所得稅未辦理結算申報，經高雄市調查處查獲其
    於八十四年間參與圍標南區電信管理局電信工程從中牟取管理費，被告乃據以核
    定原告其他所得一一、０一九、六二四元，連同利息所得四三、七三三元，併課
    其八十四年度綜合所得稅，除補徵稅額三、七七一、七一四元外，並依所得稅法
    第一百十條第二項規定，按所漏稅額三、七七一、七一四元處一倍罰鍰三、七七
    一、七００元（計至百元止），原告不服，申經復查，未獲變更，循序提起訴願
    、再訴願，經行政院以九十一年四月十二日院臺訴字第０九一０００八二九五號
    再訴願決定，將原決定及原處分均撤銷，由被告於二個月內另為適法之處分，經
    被告重核復查決定仍未變更等情，為兩造所不爭執，並有被告對原告八十四年度
    綜合所得稅核定通知書、八十六年度綜所字第０二九七九八號處分書及九十一年
    七月二十二日南區國稅法字第０九一００六八九八二號重核復查決定書等附於原
    處分卷可稽，洵堪認定。
三、本件原告訴稱：原告於九十一年四月十四日收受行政院決定書，旋於同年七月三
    十日再收受被告復查決定書，行政院決定書主文中「由原處分機關於二個月內另
    為適法之處分。」故被告應於同年六月二十八日前作出決定，始合於訴願法第八
    十一條第二項規定，然被告卻於同年七月二十二日作成復查決定，被告顯然已違
    背行政院決定書意旨，財政部決定書卻稱該期限僅係訓示期間，於其效力無何影
    響，該決定顯然與訴願法第八十一條第二項規定有違；又財政部訴願決定書全文
    ，並未對陳萬通再查證，陳萬通有無將款項交予原告，原告取得金額為何之實際
    證物，僅將金額分成三份，一份由原告收受，其他十數人同被告，亦經判刑確定
    者，亦在不少數，亦為恐嚇取財，究竟分得多少，陳萬通亦判刑確定，保護費交
    付陳萬通，再由其與天道盟及在地甘蔗園等黑道朋分，但有時陳萬通有事未前來
    取款，渠則將保護費交給原告，可見，分保護費眾多，亦是被告已知事實，陳萬
    通及其他黑道份子分得多少金額，被告均未查明，即要求原告概括承受三分之一
    所得、罰鍰，顯然已違背憲法公平原則、比例原則，被告未依事實查證，在無證
    據下推定原告收受總款項三分之一，而其他如陳萬通、申志傑、莊志賢等共犯均
    無收受利益，卻被判刑，顯然違背經驗法則云云，資為爭議。
四、惟查，本件係高雄市調查處查獲，八十三年四月起大慶公司負責人李昭明、易達
    公司負責人易德昇、上算公司負責人李台生及宏錡公司負責人蔡慶隆等人，邀集
    南部地區電信廠商二十七家共同成立南區電信聯誼會，事先分配指定廠商共同圍
    標臺灣南區電信管理局發包之電信管路工程，並先後邀集四海幫之原告、天道盟
    林明憲、在地甘蔗園幫張正宗等三人分別率集其部屬進入聯誼會擔任仲裁，負責
    配標及截標處罰事宜，並規定配標廠商得標後，應按工程類別繳交工程總價百分
    之八至十五現金給聯誼會充作管理費，其中工程總價之百分之三交付原告，天道
    盟林明憲及在地甘蔗幫張正宗等三人均分，八十四年度圍標工程件數一六五件，
    總價計一、一一０、九三五、四二七元，原告計取得不法所得一一、０一九、六
    二四元，原告因該案被高雄高分院以共同連續意圖為自己不法之所有，以恐嚇使
    人將本人之物交付罪，判處有期徒刑三年確定等情，此有高雄市調查處調查筆錄
    、高雄地院八十五年度訴字第二七八四號刑事判決及高雄高分院八十六年度上訴
    字第九三一號刑事判決影本附於本院卷可憑。次查，觀諸原處分卷所附之高雄市
    調查處八十九年十一月二十九日（八九）高市肅字第八九０００九０二一一號函
    稱：「據『南區電信聯誼會』財務會計易德昇八十五年九月三日在本處供稱，八
    十四年七月份渠接任聯誼會財務工作起，即依前例將圍標保護費交付四海幫分子
    陳永烘，再由陳永烘與天道盟、在地甘蔗園幫等黑道分子朋分，但有時陳永烘有
    事未前來取款，渠則將保護費交給甲○○收取，轉予分配其他黑道幫派；復據易
    德昇八十五年八月十六日供稱，甲○○曾私下和渠核帳，問明交款給陳永烘之情
    形，且甲○○之胞兄柳嗣天是同屬四海幫之大哥（四海幫中常委），故渠認為陳
    永烘應會將保護費交給甲○○、柳嗣天兄弟。由易德昇兩次供述應足證甲○○確
    有參與朋分保護費情事，且以總工程款之３％充做黑道保護費，亦毋庸置疑，唯
    因該等保護費係以現金支付，並無帳證紀錄可供參考。」等語。又查，易德昇八
    十五年九月三日於高雄市調查處所作調查筆錄供稱，據陳萬通曾向其表示渠向聯
    誼會收取管理費後，須再交給柳嗣天，並稱柳嗣天因較常在臺北，而指示陳萬通
    及原告在高雄就近處理圍標電信工程事宜。況原告上揭行為亦經高雄高分法院判
    決原告恐嚇取財罪有案，因該項犯罪屬結果犯，原告有收取系爭管理費之結果始
    構成犯罪，足證原告收取管理費之事實。另依高雄市調查處編製之「南區電信聯
    誼會」廠商、黑道圍標電信工程所得分配一覽表（八十四年度）所載圍標管理費
    分配黑道金額為三三、０五八、八七三元，該項金額由天道盟林明憲，四海幫即
    原告及在地甘蔗園幫派張正宗三方面均分，而該分配一覽表有南區電信聯誼會之
    發起人林丁發、李台生、蔡慶隆、易德昇、李昭明及天道盟之林明憲等簽名並捺
    指印，抑且，訴外人陳萬通曾於九十三年七月六日下午二時四十分與被告通話，
    說明曾於八十五年間在高雄市政府警察局新興分局製作筆錄，坦承圍標保護費由
    其全數轉分配予黑道份子，此有被告電話摘要紀錄表（陳萬通簽名確認）影本附
    於本院卷可考，是原告違章事證足堪認定。準此，被告乃核定原告其他所得一一
    、０一九、六二四元，併課其八十四年度綜合所得稅，並無不合。是原告主張：
    陳萬通及其他黑道份子分得多少金額，被告均未查明，即要求原告概括承受三分
    之一所得、罰鍰，顯然已違背憲法公平原則、比例原則云云，洵不足採。
五、再查，行政院以九十一年四月十二日院臺訴字第０九一０００八二九五號再訴願
    決定，將原決定及原告所指摘事實部分尚欠明瞭為由，責由被告調查事證另為處
    分，而另被告於九十一年六月七日始收到財政部函轉之再訴願決定書，旋於同年
    七月二十二日作成復查決定，並於同年月七月三十日寄發予原告，未逾行政院判
    決主文所定之二個月期間，原告前揭指稱，容屬有誤，要無足採。末查，原告八
    十四年度有其他及利息等所得合計一一、０六三、三五七元，未於規定期間內辦
    理綜合所得稅結算申報，業如前述，揆諸首揭規定，被告酌情減輕處以原告漏稅
    額一倍罰鍰計三、七七一、七００元，亦無違誤。
六、綜上所述，被告核定原告八十四年度其他所得為一一、０一九、六二四元，連同
    利息所得四三、七三三元，併課其該年度綜合所得稅，除補徵稅額三、七七一、
    七一四元外，並依所得稅法第一百十條第二項規定，按所漏稅額三、七七一、七
    一四元處一倍罰鍰三、七七一、七００元（計至百元止），核無不合。復查及訴
    願決定遞予維持，亦無違誤。原告起訴意旨求予撤銷，為無理由，應予駁回。
據上論結，本件原告之訴為無理由，依行政訴訟法第一百九十五條第一項後段、第九
十八條第三項前段，判決如主文。
中　　　華　　　民　　　國    九十三　　年　  　十　　　月　　二十六　　日
                              高雄高等行政法院第二庭
                                          審判長法官  呂佳徵
                                          法      官　蘇秋津
                                          法      官　林勇奮
右為正本係照原本作成。
如不服本判決，應於判決送達後二十日內向本院提出上訴書狀，其未表明上訴理由者
，應於提起上訴後二十日內向本院提出上訴理由書（須按對造人數附繕本）；如於本
判決宣示或公告後送達前提起上訴者，應於判決送達後二十日內補提上訴理由書（須
附繕本）。未表明上訴理由者，逕以裁定駁回。提起上訴應預繳送達用雙掛號郵票七
份（每份三十四元）。
中　　　華　　　民　　　國    九十三　　年　  　十　　　月　　二十六　　日
                                          法院書記官  黃玉幸
